【裁判字號】    94,訴,612
【裁判日期】    950222
【裁判案由】    商業登記法
【裁判全文】
臺中高等行政法院判決
                                     94年度訴字第612號
                              .
原      告  甲○○
被      告  彰化縣政府
代  表  人  乙○○
訴訟代理人  丙○○
上列當事人間因商業登記法事件，原告不服經濟部中華民國
94年9月22日經訴字第09406135940號訴願決定，提起行政訴
訟。本院判決如下︰
    主  文
原告之訴駁回。
訴訟費用由原告負擔。
    事  實
一、事實概要：
    緣原告未經申請核准營利事業登記，擅自於彰化縣福興鄉○
    ○村○○路福寶橋僑頭東開設「閣再來小吃部」（市招）經
    營餐館業務，為彰化縣政府警察局鹿港分局員警於民國（下
    同）94年1月24日臨檢所查獲。該分局乃以94年2月4日鹿警
    行字第0940000033號函檢送調查筆錄及臨檢紀錄表，請被告
    機關彰化縣政府察核。被告機關彰化縣政府遂認原告違反商
    業登記法第3條規定，依據同法第32條第l項規定，以94年3
    月23日府建商字第0940051296號處分書為命令停業，併處原
    告新台幣（下同）l萬元罰鍰之處分。原告不服，提起訴願
    ，遭到駁回，遂提起本件行政訴訟。
二、兩造之聲明：
    (一)原告聲明求為判決：
      1.訴願決定及原處分均撤銷。
      2.訴訟費用由被告負擔。
    (二)被告聲明求為判決：
      1.原告之訴駁回。
      2.訴訟費用由原告負擔。
三、兩造之陳述：
    (一)原告部分：
      1.閣再來小吃部原經營者非原告，原告自頂下該店，於94
        年1月24日鹿港分局臨檢告知後，即向管區之鹿港分局
        洪堀派出所福寶村管區余姓警員申請辦理停業，該期間
        原告並無繼續營業，同年3月間繳清營業稅核定稅額，
        申請營業登記，並無違法未經登記擅自開設小吃部之情
        事，合先敘明。
      2.鹿港分局臨檢現場紀錄表及調查筆錄內容，均與事實不
        符，誠不足為採。該小吃部前未經申請營業登記，即擅
        自營業，其經營者非原告，原告自頂下小吃部後，即無
        非法營業，自無違反商業登記法之情灼明，爰狀請鑑核
        ，賜判決如訴之聲明。
    (二)被告部分：
      1.原告起訴狀指稱，原告於93年10月20日頂下「閣再來小
        吃部」，94年l月24日鹿港分局臨檢提醒告知，即向鹿
        港分局洪堀派出所福寶村管區余姓員警辦理停業，嗣後
        即無繼續營業，同年3月間繳清營業稅隨課核定稅額，
        申請營業登記，並無違法擅自開設小吃部情事，且鹿港
        分局臨檢現場紀錄表及調查筆錄內容，均與事實不符，
        該小吃部前未經申請營業登記，即擅自營業，其經營者
        非原告，原告自頂下小吃部後，即無非法營業，自無違
        反商業登記法之情。經查彰化縣警察局鹿港分局調查筆
        錄，業者自承「於93年10月20日開始營業」，並依鹿港
        分局臨檢現場紀錄表所載，於94年1月24日21時30分鹿
        港分局前往該店臨檢時，針對有無營業乙項，勾選為 (
        有)，並經當事人簽名捺印供認不諱，綜上，原告未經
        核准登記即營業，事實明確。
      2.按商業登記法第3條規定：「商業及其分支機構，除第4
        條第1項規定外，非經主管機關登記，不得開業。」，
        並依同法第4條規定：「左列各款小規模商業，得免依
        本法申請登記：一、攤販。二、家庭農、林、漁、牧業
        者。三、家庭手工業者。四、合於中央主管機關所定之
        其他小規模營業標準者」，原告所經營之「閣再來小吃
        部」經財政部臺灣省中區國稅局彰化縣分局94年3月14
        日中區國稅彰縣三字第0940003239A號函函復該店已達
        營業稅課稅起徵點，已不屬於商業登記法第4條各款規
        定。
        準此，本案原告所經營之商號違反上開法令，事實明確
        。被告依商業登記法第32條第l項「違反第3條規定，未
        經登記即行開業者，其行為人各處新台幣1萬元以上3萬
        元以下罰鍰，並由主管機關命令停業。」之規定，予以
        裁罰並無不合。綜上所陳，原告主張無理由，請判決如
        訴之聲明。
    理  由
一、按「商業及其分支機構、除第4條第1項規定外，非主管機關
    登記，不得開業，」為商業登記法第3條所明定；而「違反
    第3條規定，未經登記即行開業者，其行為各處新台幣l萬元
    以上3萬元以下罰鍰，並由主管機關命令停業。」同法第32
    條第l項復有明文。
二、本件原告未經被告機關彰化縣政府核准營利事業登記，擅自
    於彰化縣福興鄉○○村○○路福寶橋橋頭東側開設「閣再來
    小吃部 (市招)」經營餐館業務，為彰化縣警察局鹿港分局
    員警於94年l月24日臨檢時查獲，被告機關認原告違反商業
    登記法第3條規定，爰依同法第32條第l項規定，以94年3月
    23日府建商字第0940051296號函命令停業，併處原告l萬元
    罰鍰之處分等情，有臨檢現場紀錄表、調查筆錄及處分書等
    附本院卷可稽，均堪憑信。
三、原告雖主張：原告被查獲經警告知應辦理營業登記始能營業
    後，隨即辦理停業，嗣後亦無繼續營業，同年3月間繳清營
    業稅核定稅額，申請營業登記。鹿港分局臨檢現場紀錄表及
    調查筆錄內容，均與事實不符。原告自頂下小吃部後，即無
    非法營業，並無違反商業登記法之規定云云。惟依首揭商業
    登記法之規定，非經登記不得營業，原告於言詞辯論時亦坦
    承其年紀大謀事難，乃以經營系爭小吃部營生，顯然原告於
    警察臨檢當時尚未辦理營業登記且有營業之事實。又彰化縣
    警察局鹿港分局臨檢現場紀錄表記載，該警局於94年1月24
    日21時30分至彰化縣福興鄉○○村○○路福寶橋橋頭東側（
    面積約30坪）臨檢，發現於該址經營「閣再來小吃部」。又
    原告於警局調查筆錄亦供稱原告自93年10月20日起開始於前
    揭場所經營小吃部，提供小菜、麵類及飯類供客人食用，營
    業時間從每日下午3時至晚間21時止，每日營業額約2,000元
    ，每月營業額約60,000元。上開紀錄表及調查筆錄均經原告
    簽名捺印無訛，而該臨檢現場紀錄表亦經臨檢之員警洪坤林
    、柳景鐘、余定乾等簽名各在案，原告事後空言否認，顯係
    卸責之詞，不足採信。次查，原告每月營業額60,000元已達
    營業稅課稅起徵點，有財政部台灣省中區國稅局彰化縣分局
    94 年3月14日中區國稅彰縣三字第0940003239A號函附卷可
    考，則原告所經營之小吃部，並非屬商業登記法第4條所定
    之「小規模營業」，並非得免依商業登記法申請登記者。從
    而，原告未依規定申准營利事業登記，即擅自經營餐館業之
    違規事實，洵堪認定，被告機關依首揭商業登記法第3條、
    第32條第l項規定，命原告停業並處原告l萬元罰鍰，經核並
    無違誤。訴願決定予以維持亦無不合，原告訴請撤銷均無理
    由，應予駁回。至原告另稱其無力繳納罰鍰乙節，核屬執行
    之問題，與原處分有無違法無關，併此敘明。
據上論結，本件原告之訴為無理由，依行政訴訟法第195條第1項
後段、第98條第3項前段，判決如主文。
中    華    民    國    95    年    2    月    22     日
                  第三庭 審判長 法  官  沈應南
                                法  官  許武峰
                                法  官  許金釵
以上正本證明與原本無異。
如不服本判決，應於判決送達後20日內向本院提出上訴書狀，其
未表明上訴理由者，應於提起上訴後20日內向本院提出上訴理由
書（須依對造人數附具繕本）；如於本判決宣示或公告後送達前
提起上訴者，應於判決送達後20日內補提上訴理由書（須附繕本
）。未表明上訴理由者，逕以裁定駁回。
提起上訴應預繳送達用雙掛號郵票390元（34元及5元郵票各10份
)。
中    華    民    國    95    年    2    月    22     日
                                書記官  孫庠熙


司法院資訊處製作；財團法人民間司法改革基金會備份。
